【裁判字號】    95,訴,2989
【裁判日期】    950929
【裁判案由】    搶奪
【裁判全文】
臺灣高雄地方法院刑事判決              95年度訴字第2989號
公  訴  人  臺灣高雄地方法院檢察署檢察官
被      告  乙○○
                    （現在臺南軍事監獄服刑中）
上列被告因搶奪案件，經檢察官提起公訴（95年度偵緝字第2110
號），被告於本院準備程序中就被訴事實為有罪之陳述，受命法
官於聽取當事人之意見後，本院合議庭裁定認本件宜由受命法官
獨任以簡式審判程序審理，並判決如下：
    主  文
乙○○共同連續犯搶奪罪，處有期徒刑壹年。
    犯罪事實及理由
一、犯罪事實：
    乙○○與簡燕琴（另案起訴，業經判刑確定）2 人基於共同
    意圖為自己不法所有之概括犯意聯絡，連續於：
(一)民國94年8月21日上午10時25分許，在高雄市○鎮區○○路
    與康定路口，由乙○○騎乘車號XYZ-850號重型機車，搭載
    簡燕琴，2人共同在街上俟機挑選搶奪對象，而趁丁○○不
    備之際，由乙○○駛近、由簡燕琴自後方，施以不法腕力，
    徒手搶奪丁○○所有戴於頸部之黃金項鍊1條，得手後，2
    人迅速駛離現場。
(二)94 年8月21日某時許，在高雄市內不詳地點，由乙○○騎乘
    車號XYZ-850號重型機車，搭載簡燕琴，2人共同在街上俟機
    挑選搶奪對象，而趁姓名年籍資料不詳之被害人不備之際，
    由乙○○駛近、由簡燕琴自後方，施以不法腕力，徒手搶奪
    該被害人所有戴於頸部之黃金項鍊1條，得手後，2人迅速駛
    離現場。
(三)94 年8月24日上午10時55分許，在高雄市○鎮區○○路與梧
    州街口，由乙○○騎乘車號XYZ-850號重型機車，搭載簡燕
    琴，2 人共同在街上俟機挑選搶奪對象，而趁丙○○不備之
    際，由乙○○駛近、由簡燕琴自後方，施以不法腕力，徒手
    搶奪丙○○所有，時因側坐在另機車後座而置於腿上之粉紅
    色手提包1個（內含丙○○所有之國民身分證、全民健康保
    險卡、中國信託信用卡、郵局郵政儲金金融卡各1張及現金
    新台幣1,600元），得手後，2人迅速駛離現場。
(四)其2人將上開搶得之財物，取現金部分及將黃金項鍊2條變賣
    得款，朋分花用殆盡，其餘物件則予丟棄。嗣陳經偉於94年
    8 月26日晚間7 時許，駕駛車輛行經高雄市○鎮區○○路時
    ，查覺簡燕琴與盧天明（另案偵查起訴）騎乘車牌上套有手
    套以掩飾車號之重型機車，行跡可疑而報警，後為警循線查
    獲上情。
(五)案經高雄市政府警察局前鎮分局報請臺灣高雄地方法院檢察
    署檢察官偵查起訴。
二、證據名稱：
(一)被告乙○○於警詢、偵查及本院調查、審理時之自白。
(二)證人即共同正犯簡燕琴於警詢、偵訊具結證述。
(三)證人即被害人丁○○、丙○○、證人陳經偉、證人即珠寶銀
    樓商店人員謝文楨、蔡崇城於警詢中之證述。
(四)搶奪地點現場照片、共同正犯簡燕琴指認被告乙○○照片、
    珠寶銀樓商店照片。
(五)金飾買入登記簿、原料金買進登記簿。
    是被告之自白，足認與事實相符，堪以採信，本件事證已臻
    明確，被告犯行洵堪認定，應依法論科。
三、按刑法業經總統於94年2月2日，以華總一義字第09400014
    901號令修正公布，並自95年7月1日施行（下稱修正後刑法
    ）。又行為後法律有變更者，適用行為時之法律。但行為後
    之法律有利於行為人者，適用最有利於行為人之法律，修正
    後刑法第2條第1項定有明文。次按，新舊刑法關於刑之規定
    ，雖同採從輕主義，係適用最有利於行為人之法律，既曰法
    律，自較刑之範圍為廣，比較時應就罪刑有關之共犯、未遂
    犯、連續犯、牽連犯、結合犯以及累犯加重、自首減輕、暨
    其他法定加減原因、與加減例等一切情形，綜其全部之結果
    ，而為比較，再適用有利於行為人之法律處斷，最高法院24
    年上字第4634號判例著有明文。是本案被告行為後法律已有
    修正，爰將本案適用新舊法之比較，臚列於後：
(一)修正前刑法第28條共犯之規定為：「2人以上共同實施犯罪
    之行為者，皆為正犯」，修正後則規定：「2人以上共同實
    行犯罪之行為者，皆為正犯」，其修正理由係為釐清陰謀共
    同正犯、預備共同正犯、共謀共同正犯是否合乎本條規定之
    正犯要件。而本案被告乙○○與另案被告簡燕琴之犯行，既
    屬實行犯罪行為之正犯，則無論適用修正前後之規定，均無
    不利於被告。
(二)關於連續犯之適用，因被告行為後新法業已刪除連續犯之規
    定，此刪除雖非犯罪構成要件之變更，但顯已影響行為人刑
    罰之法律效果，自屬法律有變更，經比較新舊法結果，修正
    後刑法尚無有利於被告，依修正後刑法第2 條第1 項前段之
    規定，應適用被告行為時之法律，即修正前刑法第56條之規
    定論以連續犯（最高法院95年5 月23日95年第8 次刑事庭會
    議決議參照）。
(三)綜上所述，揆諸首揭法律條文及判例意旨，綜合比較結果，
    以適用修正前之法律為有利於被告。
四、核被告乙○○所為，係犯刑法第325條第1項之普通搶奪罪。
    被告就上揭犯罪事實，與簡燕琴有犯意聯絡及行為分擔，為
    共同正犯。又被告先後多次搶奪之犯行，時間緊接，方法相
    同，所犯構成要件相同之罪名，顯係基於概括犯意反覆為之
    ，為連續犯，應依修正前刑法第56條之規定以一罪論，並加
    重其刑。爰審酌被告正值青壯年，不思以正當途徑賺取金錢
    ，竟以搶奪方式獲取財物，對社會治安及被害人之人身、財
    產安全均造成威脅，其犯罪動機及目的均非良善，素行非佳
    ，此有臺灣高等法院被告前案紀錄表在卷可參，惟斟酌被告
    犯後坦承犯行，態度良好，尚知悔悟，本件犯罪尚未生被害
    人生命身體之損害情節、手段、犯罪行為人生活狀況等一切
    情狀，量處如主文所示之刑。
五、依刑事訴訟法第273條之1第1項、第299條第1項前段、第310
    條之2、第454條第1項，刑法第2條第1項前段、第325條第1
    項、修正前刑法第28條、第56條，判決如主文。
六、本案經檢察官甲○○到庭執行職務。
中    華    民    國    95    年    9     月    29    日
                  刑事第十一庭  法  官  吳金芳
以上正本證明與原本無異。
如不服本判決，應於判決送達後10日內，向本院提出上訴狀。
中    華    民    國    95    年    10    月    4     日
                                書記官  劉音利
附錄本判決論罪之法條：
中華民國刑法第325條
（普通搶奪罪）
意圖為自己或第三人不法之所有，而搶奪他人之動產者，處 6 月
以上 5 年以下有期徒刑。
因而致人於死者，處無期徒刑或 7 年以上有期徒刑，致重傷者，
處 3 年以上 10 年以下有期徒刑。
第 1 項之未遂犯罰之。


司法院資訊處製作；財團法人民間司法改革基金會備份。
